【裁判字號】    94,易,554
【裁判日期】    950110
【裁判案由】    竊盜
【裁判全文】
臺灣基隆地方法院刑事判決               94年度易字第554號
公  訴  人  臺灣基隆地方法院檢察署檢察官
被      告  丁○○
上列被告因竊盜案件，經檢察官聲請以簡易判決處刑（94年度偵
字第3785號），本院認為不宜，改依通常程序進行審理，並判決
如下：
    主  文
丁○○連續於夜間侵入住宅竊盜，處有期徒刑捌月。
    事  實
一、丁○○前因竊盜案件，經臺灣士林地方法院於民國88年5 月
    6 日，以88年度易字第474 號判處有期徒刑四月確定，於88
    年7 月9 日入監執行，於89年3 月8 日執行完畢（尚不構成
    累犯）。
二、丁○○猶不知惕勵己行，並基於意圖為自己不法所有之概括
    犯意，於94年9 月19日晚間9 時10分許，途經門牌號碼「基
    隆市○○區○○路203-1 號」平房之際，先徒手竊取丙○○
    所有，適掛晾在上開平房屋簷下方之胸罩3 件，以此方式將
    之置於自己實力支配之下而竊盜得逞；再趁門牌號碼「基隆
    市○○區○○路203 號」之雙併式公寓樓梯間位在1 樓之入
    出口大門未上鎖之機會，侵入該棟公寓樓梯間以資竊盜，繼
    而徒手竊取乙○○○所有，適放置在該棟公寓5 樓樓梯間之
    高跟鞋2 雙，以此方式將之置於自己實力支配之下而竊盜得
    逞。嗣為警於同日晚間9 時30分許，在基隆市○○路203 號
    前盤查查獲，並當場起獲上開胸罩3 件暨高跟鞋2 雙（均已
    發還），始循線查知上情。
三、案經基隆市警察局第二分局移送臺灣基隆地方法院檢察署檢
    察官聲請本院以簡易判決處刑，本院認為不宜，乃職權改依
    通常程序進行審理。
    理  由
一、程序事項
    查檢察官雖以被告丁○○涉犯刑法第三百二十條第一項之普
    通竊盜罪，向本院聲請以簡易判決處刑；然本案被告之所犯
    ，實係刑法第三百二十一條第一項第一款「六月以上五年以
    下有期徒刑」之加重竊盜罪，兼以本案被告查有加重其刑之
    事由，復不宜再為緩刑之宣告（均詳如後述四之所載），是
    本案自與刑事訴訟法第四百四十九條第三項所定，得以聲請
    簡易判決處刑之要件不符，爰職權改依通常程序進行審理，
    俾本案程序之適法。
二、證據能力
  (一)證人即被害人丙○○於本院簡易庭調查時所為之證述（包括
    證人丙○○庭繪之門牌號碼「基隆市○○區○○路203-1 號
    」平房現場圖1 紙），業經依法具結，並與刑事訴訟法第一
    百五十九條之一第一項之規定相符，是其自有證據能力，得
    為本案證據。
  (二)證人即被害人丙○○、乙○○○於檢察官偵查中所為之證述
    ，亦經依法具結，並與刑事訴訟法第一百五十九條之一第二
    項規定相符，是其自亦有證據能力，得為本案證據。
  (三)偵查卷附之贓物認領保管收據2 紙，核其除查無違背法定程
    序規定而作成或取得之違法情節，並與刑事訴訟法第一百五
    十九條之四規定相符，應認有證據能力，而得為本案證據。
三、本院就本案事實之認定：
  (一)前揭事實業據被告丁○○於本院審理時坦承在卷，並經證人
    即被害人丙○○於檢察官偵查中及本院簡易庭調查時；證人
    即被害人乙○○○於檢察官偵查中結證明確，且有贓物認領
    保管收據2 紙、證人丙○○庭繪之門牌號碼「基隆市○○區
    ○○路203-1 號」平房現場圖1 紙在卷（分別附於偵查卷及
    本院94年度基簡字第994 號刑事卷宗內）可考，堪認被告自
    白與事實相符，可以採信。
  (二)被告於檢察官偵查中，雖曾辯稱：伊侵入門牌號碼「基隆市
    信義區○○路203 號」之雙併式公寓樓梯間之目的，係為至
    頂樓如廁云云，然倘被告所辯「如廁目的」屬實，則其自可
    隨意尋找空地或向1 樓住宅、商家尋求幫助（商借廁所使用
    ），乃竟捨此簡便方式而不用，則其所辯如廁乙節，已屬大
    有可疑；兼之被告係於竊取晾掛在培德路203-1 號平房屋簷
    下之胸罩3 件得手後，始趁培德路203 號雙併式公寓樓梯間
    位在1 樓之入出口大門未上鎖之機會，無故侵入該棟公寓樓
    梯間，並進而竊取放置在5 樓樓梯間之高跟鞋2 雙得手，勾
    稽以觀，自已足見被告侵入公寓樓梯間之目的，尤非其所辯
    之如廁云云；且益徵被告係見該棟公寓1 樓樓梯間入出口大
    門未上鎖，始藉機侵入該棟公寓樓梯間以資行竊之動機。從
    而，本案情節自與最高法院22年上字第1460號判例所揭櫫之
    意旨有間，而無援引前揭判例以資適用之餘地。特此指明。
  (三)綜上研析，本案事證明確，被告如本判決事實欄所載之竊盜
    犯行，洵堪認定。
四、論罪科刑：
  (一)按刑法第三百二十一條第一項第一款之夜間侵入住宅竊盜罪
    ，其所謂「住宅」，乃指人類日常居住之場所而言，公寓亦
    屬之。至公寓樓下之「樓梯間」，雖僅供各住戶出入通行，
    然就公寓之整體而言，該樓梯間為該公寓之一部分，而與該
    公寓有密切不可分之關係，故於夜間侵入公寓樓下之樓梯間
    竊盜，難謂無同時妨害居住安全之情形，自應成立刑法第三
    百二十一條第一項第一款於夜間侵入住宅竊盜罪（最高法院
    76年臺上字第2972號判例意旨參照）。又於夜間侵入住宅竊
    盜之行為，既已合於刑法第三百二十一條第一項第一款之加
    重要件，則自無更行構成刑法第三百零六條侵入住宅罪之理
    。
  (二)核被告竊取如本判決事實欄之胸罩3 件，係犯刑法第三百二
    十條第一項之普通竊盜罪；至被告竊取如本判決事實欄之高
    跟鞋2 雙，則係犯刑法第三百二十一條第一項第一款之夜間
    侵入住宅竊盜罪。公訴即原聲請簡易判決處刑意旨漏未慮及
    「樓梯間」同屬公寓整體之一部分，而逕認被告竊取上揭高
    跟鞋之所為，係犯刑法第三百二十條第一項之竊盜罪嫌云云
    ，固有未洽，惟此業據蒞庭檢察官於未變動其基本社會事實
    同一性之前提下，當庭更正本案起訴法條為刑法第三百二十
    一條第一項第一款（參見本院審判筆錄），本於檢察一體之
    原則，本院當應以蒞庭檢察官所當庭更正者，為本案之起訴
    法條，而不生起訴法條應予變更之問題。被告前後2 次竊盜
    犯行，時間緊接，手法相類，所犯復係基礎構成要件相同之
    罪名，顯係基於概括犯意而反覆為之，為連續犯，應依刑法
    第五十六條規定，論以刑度、情節最重之刑法第三百二十一
    條第一項第一款之夜間侵入住宅竊盜罪，並加重其刑。本院
    審酌被告不思以正當工作換取財物，反妄圖藉諸竊盜方式不
    勞而獲，其觀念殊不足取；佐以被告前曾因竊盜案件而入監
    服刑（惟尚不構成累犯），此有臺灣高等法院被告前案紀錄
    表在卷可稽，乃於出監以後，猶不知惕勵己行，顯見其行為
    控制力欠佳，而亟待矯治；兼之考量被告犯後態度良好、已
    表悔悟暨其犯罪動機、目的、手段、對被害人財產法益所造
    成之侵害等一切情狀，量處如主文所示之刑。
  (三)被告前曾受如本判決事實欄所載之有期徒刑以上刑之宣告，
    雖於前案執行完畢以後之五年以內，未曾再受有期徒刑以上
    刑之宣告，此參諸卷附臺灣高等法院被告前案紀錄表之記載
    即明，然本院考量被告前次係因犯竊盜罪而經法院為有期徒
    刑以上刑之宣告，乃於前案執行完畢以後，猶不知惕勵己行
    ，而再犯本起竊盜案件，顯見其並未從錯誤中記取教訓，且
    尤足徵被告自我矯正能力之不彰，因認本案實不宜併為緩刑
    之宣告。附此說明。
據上論斷，應依刑事訴訟法第四百五十二條、第二百九十九條第
一項前段，刑法第五十六條、第三百二十一條第一項第一款，判
決如主文。
本案經檢察官甲○○到庭執行職務。
中    華    民    國    95    年    1     月    10    日
                  刑事第三庭審判長法  官  王福康
                                  法  官  何怡穎
                                  法  官  王慧惠
以上正本證明與原本無異。
對於本件判決如有不服，應於收受送達後10日內，向本院提出上
訴書狀，上訴於臺灣高等法院，並按他造當事人之人數附具繕本
。
中    華    民    國    95    年    1     月    10    日
                                  書記官  王一芳
附錄論罪法條：
刑法第321條第1項第1款：
犯竊盜罪而有左列情形之一者，處6月以上、5年以下有期徒刑：
一、於夜間侵入住宅或有人居住之建築物、船艦或隱匿其內而犯
    之者。


司法院資訊處製作；財團法人民間司法改革基金會備份。
